【裁判字號】    89,易,2351
【裁判日期】    891226
【裁判案由】    詐欺
【裁判全文】
臺灣桃園地方法院刑事判決                        八十九年度易字第二三五一號
    公  訴  人  臺灣桃園地方法院檢察署檢察官
    被      告  甲○○
右列被告因詐欺案件，經檢察官提起公訴（八十八年度偵字第一二五四九、一六五九
五號），本院判決如左：
    主      文
甲○○無罪。
    理      由
一、公訴意旨略以：甲○○係位於桃園縣中壢市○○街八十六號彩立商行之負責人，
    明知自已財務陷於困難已無資力可供清償，竟基於意圖為自已不法所有之概括犯
    意，隱瞞上開事實，自民國八十八年一月初起至同年三月三十一日止，佯向乙○○所經營之順裕傢俱有限公司（下稱順裕公司）陸續訂購傢俱共計新台幣（下同
    ）十二萬二千五百三十元，順裕公司依約交付上開傢俱後，詎甲○○竟於買貨後
    之翌日即通知乙○○召開債權人會議，商討其所有之債務清償事宜，而其所簽發
    交付順裕公司之支票一紙（台灣省合作金庫中原支庫為付款行，票號六八八八二
    號，面額四萬二千三百八十元，發票日八十八年四月十六日），屆期提示亦因存
    款不足遭拒絕付款，再經前往上址查詢，竟已停業，始知受騙。又甲○○基於承
    前之概括犯意，明知並無力按期給付會款，仍於同年一月十日加入丙○○所召集
    之互助會，會員共計二十五人，每會會金三萬元，每月十日在丙○○位於桃園縣
    中壢市○○○路三一七號之住處開標，嗣於同年二月十日，丙○○在上址主持開
    標時，甲○○竟以高額之標金六千五百元標得該次會款，並由丙○○如數交付其
    所標得之五十七萬五百元會款，甲○○於標得該次會款後，僅繳交第三次之會款
    後即拒不給付，丙○○至此始知受騙。因認被告涉犯刑法第三百三十九條第一項
    之詐欺取財罪云云。
二、公訴人認被告甲○○涉犯詐欺取財罪，無非以告訴人乙○○、丙○○之指訴，及
    被告僅向丙○○繳交二期會款、向乙○○訂貨後之第二日即通知債權人要召開債
    權人會議為主要論據。訊據被告固坦承於八十八年二月、三月有向告訴人乙○○
    購買傢俱尚積欠貨款十二萬二千五百三十元，及於八十八年一月間加入告訴人丙○○所招募之互助會，於八十八年二月第一次開標時即標取會款，且僅於八十八
  年三月繳交會款後即無力繼續繳交死會會款之事實不諱，惟堅決否認有檢察官所
    指之詐欺犯行，辯稱向乙○○買傢俱，已經買了五、六年了，按月結帳付款，八
    十八年三月有向她買了八萬元的傢俱，二月買了四萬多元，還欠她這些貨款沒有
    付，而伊在八十八年三月三十一日開始跳票，就沒有錢去付了，但最後二次向乙○○訂貨是跳票前之八十八年三月二十二日、同年月二十五日之事，是有客戶向
    伊買傢俱，伊才向乙○○訂貨的，並非在退票當日或前一天才向她訂貨，不是故
    意訂貨不付錢的；另在八十八年一月因缺錢所以加入丙○○之互助會，入會時沒
    有故意不繳會款之意，伊有繳八十八年一月第一次的會頭錢，在八十八年二月第
    一次開標時得標，是三萬元的會，伊以六千五百元得標，於民間亦屬正常，沒有
    故意搶標之意，得標後之八十八年三月也有繳死會會款，四月是因為破產，沒有
    能力再繼續繳會錢，但有找丙○○談和解，沒有賴帳的意思，非故意詐騙告訴人
    等語。
三、按犯罪事實應依證據認定之，無證據不得推定其犯罪事實，刑事訴訟法第一百五
    十四條定有明文；又刑法第三百三十九條第一項詐欺取財罪之成立，以意圖為自
    己或第三人不法所有，以詐術使人將本人或第三人之物交付為要件，最高法院四
    十六年台上字第二六０號判例著有明文，是必須行為人有施用詐術，使他人陷於
    錯誤，且於收受他人財物時，於主觀上自始即有意圖為自己或第三人不法所有之
    意圖，始足當之。
四、經查：本件告訴人乙○○固指稱被告於八十八年一月至三月三十一日前訂購傢俱
    十二萬二千五百三十元，迄今尚未給貨款，然被告辯稱與乙○○買賣傢俱往來已
    五、六年之久，都是按月於翌月結帳等語，衡情被告經營傢俱，其所辯稱與上手
    貨源乙○○間係於翌月結帳一節，與一般民間交易習慣相符，尚不能因被告於八
    十九年三月三十一日退票而倒閉，未及支付於八十八年一月至三日之貨款即謂被
    告於向告訴人乙○○買傢俱時均係基於詐騙故意。又被告於八十九年三月三十一
    日退票而倒閉，惟依告訴人乙○○所提出之訂貨單，被告於八十八年三月間僅於
    同月二十二日向乙○○購買傢俱九萬餘元，另被告於本院庭訊時尚自承於同年月
    二十五日因有一客戶臨時要買衣架，又再向乙○○訂購五百元之衣架，是被告雖
    於八十八年三月三十一日倒閉，惟於倒閉前之同一月間，並未向告訴人異常訂購
    大批傢俱，其均係因在門市有客戶訂購傢俱，始再向乙○○購買傢俱二次而已，
    不能僅因被告事後未付款，即推認其於購買之初即有詐騙故意，且被告於八十八
    年三月三十一日退票無資力後，於八十八年四月一日即迅速通知各債權人召開會
    議，自被告事後態度觀之，亦認被告無故意不付款賴帳之意。而告訴人乙○○因
    已與被告達成民事上和解，於本院審理時經多次通知均不到庭陳述買賣詳細經過
    情形，本院亦無從認定告訴人乙○○因被告施用之何詐術而受騙，認被告所辯係
    因其他客戶來店訂購傢俱，始向乙○○購買傢俱，無詐騙故意等語，尚可採信。
五、次查：告訴人丙○○固指稱被告於八十八年一月間加入所招募之互助會，於八十
    八年二月第一次開標時即標取會款，且僅於八十八年三月繳交一次死會會款後即
    不再繼續繳納會款云云，被告亦自承確有入會，且於第一次開標時即標取會款，
    僅付第一次死會會款後，因倒閉即未再繼續繳納會款等情不諱，惟一般人加入互
    助會，有係為儲蓄之動機，亦有因急需資金不及向金融機構借貸者，而被告自承
    於八十八年一月間因欠缺資金始加入該互助會，是自不能因被告事後無力繳納會
    款即推認被告於入會之始即有詐欺故意；又被告雖於第一次開標時得標，然上開
    互助會每期會款三萬元，被告以六千五百元得標，依社會上一般行情而言，尚非
    有過高之異常搶標情事，被告辯稱未搶標，因缺錢而正常投標等語，尚可採信。
    且被告於八十八年三月三十一日退票無資力後，於八十八年四月一日即迅速通知
    各債權人召開會議，自被告事後態度觀之，亦認被告無故意賴帳避不見面之意。
    而告訴人丙○○因而被告已與被告達成民事上和解，於本院審理時經多次通知均
    不到庭陳述入會詳細經過情形，本院亦無從認定告訴人丙○○因被告施用之何詐
    術而受騙，認被告所辯係因缺錢才入會，入會後第一次正常投標，後因沒錢倒閉
    才未繼續繳會款等語，尚可採信。
六、綜上所述，本件應認係民事上債務糾紛，告訴人應循民事訴訟程序解決之。此外
    復查無其他積極證據足資證明被告有何詐欺犯行，犯罪不能證明，自應為被告無
    罪之諭知。
據上論斷，應依刑事訴訟法第三百零一條第一項判決如主文。
本案經檢察官胡原龍到庭執行職務
中      華      民      國      八十九    年    十二    月    二十六    日
                                臺灣桃園地方法院刑事第四庭
                                      法  官  孫惠琳
右正本證明與原本無異。
如不服本判決，應於判決送達後十日內向本院提出上訴狀( 應附繕本 )，上訴於
臺灣高等法院。
                                     書記官   李金蓮
中        華        民        國   八十九   年   十二   月    二十九    日


司法院資訊處製作；財團法人民間司法改革基金會備份。
